臺灣新北地方法院民事簡易判決
109年度勞簡字第148號
原      告  林偉嘉  
被      告  北城玫瑰社區管理委員會

法定代理人  張麗玲  

訴訟代理人  張麗真律師
上列當事人間請求給付工資等事件，經本院於民國111年2月7日
言詞辯論終結，判決如下：
    主      文
被告應給付原告新臺幣(下同)59,985元，及自民國109年11月7
  日起至清償日止，按年息5％計算之利息。
被告應提繳165,600元至原告於勞動部勞工保險局之勞工退休
  金個人專戶。
原告其餘之訴駁回。
訴訟費用由被告負擔10分之9，餘由原告負擔。
本判決得假執行；但被告如以225,585元為原告預供擔保，得
  免為假執行。
原告其餘假執行之聲請駁回。
    事實及理由
壹、程序方面：
    被告之法定代理人業於訴訟繫屬中由劉紹邦變更為張麗玲，
    此有新北市永和區公所民國110年4月6日新北永工字第11021
    78872號函在卷可稽（見本院卷一第435頁至第437頁），並
    經原告於110年4月23日具狀聲明承受訴訟（見本院卷一第43
    3頁），核符規定，應予准許。
貳、實體方面：
一、原告主張：
　㈠伊自97年6月1日起受僱於被告，擔任總幹事之職務，第1個月
    工資為新臺幣（下同）33,000元，第3個月調整為35,000元
    ，其後每年都調整1,000元，從98年1月開始調整為36,000元
    ，自99年1月調整為37,000元，上限為40,000元，故伊於109
    年3月31日離職時之每月工資即為40,000元。因北城玫瑰社
    區自86年起即設有管理組織並向主管機關報備在案，已符合
    勞動基準法（下稱勞基法）所稱之事業單位，而被告於97年
    6月間所僱用之員工共計20人，依據勞工保險條例（下稱勞
    保條例）、全民健康保險法（下稱健保法）為所屬全部員工
    參加勞工保險、就業保險與全民健康保險，此為雇主依法應
    履行之責任義務，惟伊自97年6月1日任職被告以來，被告即
    未為伊參加勞工保險、就業保險及全民健康保險。
　㈡勞動部為進一步落實勞基法擴大適用政策，保障受雇者合理
    勞動條件權益，嗣於103年1月13日公告，未分類其他社會服
    務業中之大廈管理委員會，依公寓大廈管理條例（下稱管理
    條例）規定成立並報備者，自103年7月1日適用勞基法，而
    被告自103年7月1日既已屬勞動部宣告適用勞基法之單位，
    即應遵守勞基法第38條之規定，因工資請求權時效為5年，
    故伊自105年3月1日起至109年2月底止，應有特休假共45日
    ，而被告並未給予伊應得之特休假，伊自得依兩造間之勞動
    契約及勞基法第38條第4項規定，以每月工資40,000元計算
    ，請求被告給付45日之特休未休工資，金額共計59,985元。
　㈢又伊自97年6月1日受僱被告以來，被告即無為伊加保健保，
    而伊自97年6月起至99年3月止共22個月，每月自行支付健保
    費659元；99年4月起至109年3月止共120個月，每月自行支
    付健保費749元，倘被告確實以伊每月工資40,000元為投保
    金額為伊投保健保，則伊所需負擔之健保費僅為564元。據
    此，被告應給付伊此段期間之健保費損失24,290元，伊自得
    依健保法第84條第3款、民法第184條第2項規定向被告請求
    賠償。
　㈣再者，雇主依據勞工退休金條例（下稱勞退條例）第14條第1
    項規定，每月應按工資所得6％為勞工提繳勞工退休金，惟被
    告自伊於97年6月1日任職以來，均未為伊提繳勞工退休金，
    伊自得依勞退條例第31條第1項規定，請求被告提繳自103年
    7月1日起至109年3月31日止共69個月期間，按工資所得6％之
    勞工退休金共計165,600元至伊於勞動部勞工保險局（下稱
    勞保局）之勞工退休金個人專戶（下稱勞退專戶）。
　㈤爰依兩造間之勞動契約、勞基法第38條第4項、全民健保法第
    84條第3款、民法第184條第2項、勞退條例第14條第1項規定
    為請求，並聲明：⒈被告應給付原告84,275元，及自起訴狀
    繕本送達翌日起至清償日止，按年息5％計算之利息。⒉被告
    應提繳165,600元至原告於勞保局之勞退專戶。⒊原告願供擔
    保，請准宣告假執行。
二、被告則以：
  ㈠依據北城玫瑰社區規約之規定，對於社區財務收入、支出等
    管理之事務，總幹事被委任負有權責，原告既自97年6月1日
    起至109年3月31日止均係擔任總幹事職務，對於社區財務收
    支情形自知之甚稔。尤其係勞動部於103年間頒佈自103年7
    月1日起大廈管理委員會聘僱人員應適用勞基法，自此時起
    伊所聘員工皆有勞保、健保及提撥勞工退休金。伊每月為員
    工支付、提撥該等金額，係由會計製作支出傳票後，經原告
    核閱無誤，再往上呈報財務委員、財務監委、兩位副主委，
    主任委員後付款，故原告一開始即知悉其不在伊所支付員工
    上開費用內。原告明確向伊表示其已參加職業工會，工會所
    保條件優於伊，不用伊為其投保、提撥退休金等語，故從10
    3年7月1日起，6年多來相安無事，如今原告離職卻反過來指
    責伊未提撥退休金、未給付不休假獎金、要求補貼健保差額
    ，提起本件訴訟要求給付，應已構成權利濫用，且有違誠信
    。
　㈡關於原告請求特休未休工資59,985元部分：
　  伊不爭執原告自105年3月1日起至109年2月底止之特休假共
    有45日，然伊亦已核發104年至108年之不休假獎金，而原告
    確實予以領取，自不得再為請求。原告雖稱其所領取者係10
    4年至108年之年終獎金而非不休假獎金云云，惟原告長年為
    總幹事，知悉年終獎金包括考核員工全勤與否、是否盡職務
    、工作態度等在內，年終獎金事實上包括不休假給予獎金在
    內，且原告每年均在不休假獎金簽收單上簽收領取，顯見10
    3年以後伊所核發之不休假獎金確實為員工所認知，況原告
    亦應舉證其未休假，而此未休假係因伊所要求，否則其請求
    即不成立。
  ㈢關於原告請求健保費損失24,290元部分：
    勞動部於103年1月13日始以勞動1字第1030130004號公告，
    依公寓大廈管理條例規定成立並報備者，自103年7月1日起
    適用勞基法，故在此之前伊並非勞、健保投保之單位。伊依
    上開公告雖於103年陸續經勞保局、健保局核准為投保單位
    ，但若受聘員工依其自由意願選擇不參加，伊亦予以尊重，
    但必項簽署不參加勞健保切結書，且因伊每月勞健保費用支
    付傳票皆有原告之核章，故原告確實知悉伊為員工投保勞、
    健保，但因原告已參加職業工會，為避免重複加保，導致其
    保費損失，乃簽署不參加勞健保切結書，選擇不參加投保，
    否則原告不可能長時間無異議，原告既選擇不參加以伊為投
    保單位之投保，卻要求伊補償健保費損失，實屬無據。
  ㈣關於提撥勞工退休金165,600元部分：
    因原告向伊表示參加職業工會所保條件較優，不用伊為原告
    提撥退休金，如今原告離職卻反過來指責伊未提撥退休金，
    故伊並非不願意為原告提撥退休金，而係原告認為不必要，
    應認原告已免除伊此項債務，倘認伊應為原告提撥勞工退休
    金，伊亦得主張有消滅時效之適用等語資為抗辯。
  ㈤並聲明：⒈原告之訴及假執行之聲請均駁回。⒉如受不利判決
    ，願供擔保請准宣告免為假執行。
三、不爭執事項：
　㈠原告自97年6月1日起受僱於被告，擔任總幹事之職務，第1個
    月工資為33,000元，第3個月調整為35,000元，其後每年都
    調整1,000元，從98年1月開始調整為36,000元，自99年1月
    調整為37,000元，上限為40,000元，原告於109年3月31日離
    職時之每月工資即為40,000元。
　㈡原告自97年6月1日起至109年3月31日止任職於被告期間，被
    告均未為其投保勞工保險、全民健康保險，亦未其提繳勞工
    退休金至原告於勞保局之勞退專戶。
  ㈢北城玫瑰社區依有給職人事管理規定第6條第5款規定核發之
    獎金，於97年度至102年度係以有給職年終獎金概算表名目
    核發、於103年度至108年度係以有給職不休假獎金概算表名
    目核發。
  ㈣原告確有簽署不參加勞健保切結書予被告。
  ㈤原告自97年6月起至99年3月止，每月自行支付健保費659元、
    自99年4月起至109年3月止，每月自行支付健保費749元。
四、得心證之理由：
　㈠原告請求被告給付特休未休工資部分:
  1.原告主張其在兩造勞動契約存續期間，計有45日特別休假未
    休，被告對於原告主張之特休日數不爭執(見卷二第40頁)，
    僅抗辯被告業已清償等語。經查:
　⑴按勞工在同一雇主或事業單位，繼續工作滿一定期間者，應
    依下列規定給予特別休假：一、6個月以上1年未滿者，3日
    。二、1年以上2年未滿者，7日。三、2年以上3年未滿者，1
    0日。四、3年以上5年未滿者，每年14日。五、5年以上10年
    未滿者，每年15日。六、10年以上者，每1加給1日，加至30
    日為止。勞工之特別休假，因年度終結或契約終止而未休之
    日數，雇主應發給工資。勞工依本條主張權利時，雇主如認
    為其權利不存在，應負舉證責任。勞基法第38條第1項第1至
    4款、第4項前段、第6項分別定有明文。又勞基法第38條第4
    項所定雇主應發給工資，按勞工未休畢之特別休假日數，乘
    以其1日工資計發，所謂1日工資，為勞工之特別休假於年度
    終結或契約終止前1日之正常工作時間所得之工資；其為計
    月者，為年度終結或契約終止前最近1個月正常工作時間所
    得之工資除以30所得之金額，勞基法施行細則第24之1條第2
    項第1款亦有明文規定。
  ⑵兩造勞動契約係於109年3月31日終止，故關於特休未休工資
    應以109年3月正常工時工資為計算標準，而兩造均不爭執原
    告109年3月之工資為40,000元(見卷二第40頁)，是原告得請
    求之特休未休工資為60,000元 (計算式:40,000元÷30×45＝60
    ,000元【元以下四捨五入】)，原告請求被告給付59,985元
    特休未休工資，自屬有據。
　⑶被告雖抗辯原告已領取不休假獎金，不得再為請求云云，然
    為原告否認，並主張被告所稱不休假獎金應為年終獎金等語
    。經查，被告抗辯業已支付104年至108年不休假獎金，雖提
    出被告支付員工不休假獎金傳票、領取不休假獎金簽收單影
    本等件為憑(見卷一第141頁至153頁)，然證人即任職被告之
    行政會計王明玉證稱:伊自106年任職被告擔任行政會計，伊
    有看過卷附北城玫瑰社區106年至108年度有給職不休假獎金
    概算表，上開資料是伊製作的，上開有給職不休假獎金概算
    表所列不休假獎金之內容，不是員工特休未休之工資，而是
    年終獎金，伊不知道為何要用不休假獎金為名稱，獎金的計
    算方式就是以員工的薪水乘上年資，再乘以40％，另加上考
    核分數乘上60％，就會得出員工的年終獎金。考核分數是社
    區住戶規約中約定由住戶打任職員工的分數。110年的時候
    社區有改成年終獎金固定9,000元，再依年資給予不休假獎
    金等語(見卷一第409、410頁)，參以原告提出之北城玫瑰社
    區97、99、100、101、102年度有給職年終獎金概算表，及1
    03至108年度有給職不休假獎金概算表(見卷一第171頁至207
    頁、第223頁至233頁)，上開年終獎金(102年以前)或不休假
    獎金(103年以後)均係以年資百分比及考核分數百分比據以
    核算，堪認證人王明玉前開所述概算表所列不休假獎金之內
    容是年終獎金等語並非虛妄。是以，被告所提出不休假獎金
    簽收單雖有原告之簽名，然該等費用並非依照原告特別休假
    未休之日數計算，而為年終獎金之性質，被告抗辯已給付原
    告特休未休工資云云，難以採取。被告復抗辯原告未舉證有
    特休而未休云云，惟依勞基法第38條第6項規定，勞工依本
    條主張權利時，雇主如認為其權利不存在，應負舉證責任，
    而就此未能舉證以實其說，則其上開所辯，難認可採。又勞
    基法第38條第1、4項之立法理由係特別休假制度有助於勞工
    恢復工作後所產生的疲勞，亦可維護勞動力，以落實勞工休
    息權，為勞工之權利，因年度終結或契約終止而未休之特別
    休假日數得換取工資，為法律所明定，則原告合法行使權利
    ，無違誠信或權利濫用，被告抗辯原告請求給付特休未休工
    資有違誠信或濫用權利，自非可採。
　⑷據上，原告主張任職被告期間之特休之日數共計為45日，勞
    動契約終止當月之薪資為40,000元，為兩造所不爭執，則原
    告請求被告給付59,985元特休未休工資，洵屬有據。
　㈡原告請求被告賠償健保差額之損失部分:　　
　　按投保單位應於保險對象合於投保條件之日起3日內，向保
    險人辦理投保；並於退保原因發生之日起3日內，向保險人
    辦理退保。投保單位未依第15條規定，為所屬被保險人或其
    眷屬辦理投保手續者，除追繳保險費外，並按應繳納之保險
    費，處以2倍至4倍之罰鍰。前項情形非可歸責於投保單位者
    ，不適用之。投保單位未依規定負擔所屬被保險人及其眷屬
    之保險費，而由被保險人自行負擔者，投保單位除應退還該
    保險費予被保險人外，並按應負擔之保險費，處以2倍至4倍
    之罰鍰，健保法第15條第6項、第84條亦有明文。可知受僱
    勞工符合上揭法定資格，雇主即有為其投保全民健康保險之
    義務，倘雇主未依法為勞工辦理投保，固應賠償其受僱勞工
    因此所受之損失，惟此應指「勞工因雇主未辦理投保，以致
    保險事故發生時，勞工未能請求之保險給付」，至雇主未依
    法辦理投保而未提繳之健保費，除勞工曾代雇主負擔而得請
    求返還者外，只能由主管機關依法追繳併課雇主罰鍰。查被
    告未為原告投保全民健康保險，為兩造所不爭執，依照健保
    法第8條之規定，原告之被保險人之分類本因其有無雇主而
    不同，然依同法第27條之規定，亦係負擔比例不同，原告亦
    非先行替被告墊付。況被告未為員工投保，僅係毋庸負擔應
    繳納之保險費，受有損害者為勞健保單位，亦即被告受有免
    繳保險費之利益，與勞健保局受有損害有相當因果關係，然
    非被告受有免繳保險費之利益與原告之支付保險費之損害有
    相當因果關係，是原告尚難依侵權行為法則，向被告請求賠
    償支付應納保險費之差額。準此，原告主張被告應給付未投
    保之全民健康保險費24,290元之損害，自屬無據。
　㈢原告請求被告提撥勞工退休金部分:
　⒈按雇主應為適用勞工退休金條例之勞工，按月提繳退休金，
    儲存於勞工保險局設立之勞工退休金個人專戶。雇主每月負
    擔之勞工退休金提繳率，不得低於勞工每月工資百分之6，
    勞退條例第6條第1項、第14條第1項定有明文。是雇主未依
    勞退條例之規定，按月提繳或足額提繳勞工退休金者，將減
    損勞工退休金專戶之本金及累積收益，勞工自得請求雇主將
    未提繳或未足額提繳之金額繳納至其退休金專戶。依此，被
    告應為原告提撥退休金為強制規定，惟被告卻未提撥至原告
    勞工退休金準備專戶內，為被告不爭執，是原告自得依據前
    揭規定請求被告將其應提繳原告之勞工退休金金額，提撥至
    其退休金專戶。
　⒉經查，原告主張自97年6月1日起受僱於被告，擔任總幹事之
    職務，第1個月工資為33,000元，97年9月1日調整為35,000
    元，其後每年都調整1,000元，從98年1月開始調整為36,000
    元，自99年1月調整為37,000元，上限為40,000元，為兩造
    不爭執，足認本件原告主張之103年7月1日至109年3月31日
    之每月薪資為40,000元，故依勞動部所公布分別於103年1月
    1日至109年1月1日施行生效之勞工退休金月提繳分級表，可
    知原告於前開期間之月提繳工資均為40,100元，是被告於原
    告任職期間，每月按原告之月提繳工資所應提繳之勞工退休
    金金額為2,406元，據以計算上開期間被告未依法為原告提
    繳之勞工退休金共166,014元(計算式:40,100元×6％×69月＝16
    6,014元)，則原告請求任職期間被告應提繳165,600元至原
    告於勞工保險局之勞工退休金個人專戶，亦屬有據，應予准
    許。
　⒊被告雖抗辯原告已知悉被告未提繳勞工退休金，且係經原告
    同意云云，然依勞退條例第1條、第31條第1項之規定，可知
    為勞工提繳足額退休金乃法律強制規定雇主之義務，具有相
    當公益性，不得逕由私法約定予以取代，依此，無論原告與
    被告有無達成被告免予為原告提繳勞退金義務之協議，該協
    議內容亦屬違反強制規定，依民法第71條規定而無效，是被
    告所辯上情，顯屬無據，且與法未合。被告復抗辯每月提撥
    6％勞工退休金之性質屬於定期給付債權，原告起訴已罹於5
    年時效云云。然勞工依勞退條例第31條第1項規定之請求權
    ，其時效應自勞工離職時起算5年，同條第2項定有明文。原
    告任職至109年3月31日，而於109年4月1日離職，其於109年
    10月26日提起本件訴訟（見起訴狀所蓋收文章戳），請求被
    告將勞工退休金補提繳至其勞退專戶以填補損害，未逾5年
    期間，是被告就此為時效之抗辯，亦無理由。又雇主按月提
    撥勞工退休準備金之義務，係作為照顧勞工生活方式之一種
    ，而保障勞工權益，則原告請求被告提撥勞工退休金，係合
    法行使權利，無違誠信或權利濫用，被告抗辯原告此部分請
    求有違誠信或濫用權利，洵非可採。
五、綜上所述，原告請求被告給付59,985元，及自起訴狀繕本送
    達之109年11月7日起至清償日止，按年息5％計算之利息。另
    請求被告提繳165,600元至其勞工退休金個人專戶，均為有
    理由，應予准許，逾此部分則無理由，應予駁回。
六、本件原告勝訴部分，依勞動事件法第44條第1、2項規定，依
    職權宣告假執行，並定被告以相當金額供擔保後，得免為假
    執行。至原告敗訴部分，其假執行即失所附麗，應併予駁回
    。　　
七、本件事證已臻明確，兩造其餘之攻擊或防禦方法及所用之證
    據，經本院斟酌後，認為均不足以影響本判決之結果，爰不
    逐一論列，附此敘明。
八、訴訟費用負擔之依據:民事訴訟法第79條。　　　　
中　　華　　民　　國　　111 　年　　3 　　月　　18　　日
                  勞動法庭    法　官　黃繼瑜
以上正本係照原本作成
如對本判決上訴，須於判決送達後20日內向本院提出上訴狀。如
委任律師提起上訴者，應一併繳納上訴審裁判費。
中　　華　　民　　國　　111 　年　　3 　　月　　18　　日
                              書記官　王元佑